【裁判字號】    98,訴,2548
【裁判日期】    990427
【裁判案由】    有關土地事務
【裁判全文】
臺北高等行政法院裁定
                                      98年度訴字第2548號
原      告  甲○○
被      告  交通部公路總局第四區養護工程處
代  表  人  乙○○（處長）
訴訟代理人  丁○○
            丙○○
上列當事人間有關土地事務事件，原告為訴之追加，本院裁定如
下：
    主  文
原告追加之訴駁回。
訴訟費用由原告負擔。
    理  由
一、按「訴狀送達後，原告不得將原訴變更或追加他訴。但經被
    告同意或行政法院認為適當者，不在此限。」及「原告之訴
    ，有下列各款情形之一者，行政法院應以裁定駁回之。但其
    情形可以補正者，審判長應定期間先命補正：…十、起訴不
    合程式或不備其他要件者。」分別為行政訴訟法第111條第1
    項及第107條第1項第10款所明文。
二、原告主張略以：被告於民國（下同）98年1月19日施作台二
    線132K+000至132K+602路基拓寬工程期間，在台二線132K+
    000左側（即更新社區通往福德廟）附近，未經原告同意，
    擅自填倒土石、水泥於原告所有坐落宜蘭縣頭城鎮○○段37
    4、374-1、374-2地號土地（下稱系爭土地）上，鋪設為道
    路。原告電請被告停止該違法行為，詎被告置若罔聞，繼續
    施工無權占有系爭土地迄今，受有利益，致原告無法使用系
    爭土地，受有損害，原告遂本於所有權及不當得利之法律關
    係（參見本院99年4月23日準備程序筆錄），提起本件行政
    訴訟，訴請：(1)被告應將系爭土地上之道路拆除，返還系爭
    土地予原告及其他共有人全體；(2)被告應返還其占有系爭土
    地之不當得利予原告及其他共有人全體，並自原告於99年4
    月19日所提出之行政追加訴之聲明暨準備(二)狀繕本送達被告
    之翌日起至被告返還系爭土地之日止，按年息百分之五計算
    之利息；(3)訴訟費用由被告負擔。訴狀送達被告後，原告於
    99年4月19日提出行政追加訴之聲明暨準備(二)狀，將原訴列
    為先位聲明部分，另追加他訴即備位聲明部分，訴請：(1)確
    認原告所有系爭土地上並無公用地役法律關係存在；(2)被告
    應返還其占有系爭土地之不當得利予原告及其他共有人全體
    ，並自原告於99年4月19日所提出之行政追加訴之聲明暨準
    備(二)狀繕本送達被告之翌日起至被告返還系爭土地之日止，
    按年息百分之五計算之利息；(3)訴訟費用由被告負擔等語。
    經查，原告於訴狀送達被告後，追加他訴即備位聲明部分，
    既未經被告同意，本院亦以原告於公路主管機關即宜蘭縣政
    府尚未表明原告所有系爭土地上有否公用地役法律關係存在
    之前，遽對非公路主管機關之被告訴請確認原告所有系爭土
    地上並無公用地役法律關係存在，並訴請被告返還不當得利
    及遲延利息，自有違誤等由，認為不適當，故原告追加之訴
    ，自難認為合法，應予駁回。
三、依行政訴訟法第107條第1項第10款、第104條、民事訴訟法
    第95條、第78條，裁定如主文。
中    華    民    國    99    年     4    月   27     日
                       臺北高等行政法院第七庭
                                 審判長法  官  吳慧娟
                                       法  官  畢乃俊
                                       法  官  林惠瑜
上為正本係照原本作成。
如不服本裁定，應於送達後10日內向本院提出抗告狀（須按他造
人數附繕本）。
中    華    民    國    99    年     4    月   27     日
                                       書記官  陳清容


司法院資訊處製作；財團法人民間司法改革基金會備份。
